臺灣臺北地方法院民事判決　　　　　　　　　　　　八十九年度訴字第三０三九號
　　原　　　告　丁○○
　　訴訟代理人　丙○○
　　被　　　告　戊○○
　　　　　　　　乙○○
　　兼右 一 人
　　訴訟代理人　庚○○
　　被　　　告　甲○○
　　兼右 一 人
　　訴訟代理人　己○○
　　共　　　同
　　訴訟代理人　林重宏律師
　　　　　　　　陳建瑜律師
當事人間請求清償債務事件，本院於民國九十三年三月九日言詞辯論終結，判決如下
：
    主  文
被告戊○○應給付原告新台幣壹拾萬元及自民國八十九年七月二十七日起至清償日止
，按年息百分之五計算之利息。
原告其餘之訴駁回。
訴訟費用由被告戊○○負擔百分之四，餘由原告負擔。
本判決原告勝訴部分得假執行。但被告戊○○如以新台幣壹拾萬元為原告預供擔保，
得免為假執行。
原告其餘假執行之聲請駁回。
    事  實
甲、原告方面：
一、聲明：
（一）被告應連帶給付原告新台幣（下同）二百六十三萬六千七百九十三元及自起訴
      狀繕本送達翌日起至清償日止，按年息百分之五計算之利息。
（二）願供擔保以代釋明，請准宣告假執行。
二、陳述：
（一）被告己○○、庚○○為被告戊○○之女兒，被告乙○○為被告戊○○之女婿，
      被告甲○○為己○○之好友。被告戊○○與原告及原告之子丙○○均係訴外人
      台證綜合證券股份有限公司（以下簡稱台證公司）開戶買賣股票之客戶，被告
      戊○○與丙○○每日均親自到台證公司看盤下單買賣股票，原告之股票事務及
      金錢往來均大多委由丙○○代為處理。丙○○於民國八十七年三月四日在交易
      現場聽聞營業員即訴外人江明珠告知被告戊○○因存款不足將面臨違約交割問
      題。丙○○遂主動以原告代理人身分向被告表示願意借款予被告戊○○，惟須
      隔日歸還，乃自原告帳戶（台新銀行000000000000）轉帳三十六萬五千元至被
      告戊○○支付股款帳戶（台新銀行000000000000）中，翌日被告戊○○隨即還
      款予原告。被告戊○○自此即陸續透過丙○○向原告多次借款，共計七百九十
      二萬九千五百六十元，除已還款五百七十九萬二千七百六十七元，尚有餘款二
      百十三萬六千七百九十三元及利息五萬四千七百五十七元未清償。而在前述借
      款期間，被告戊○○依股市慣例會將存摺、印章交予丙○○保管以為質物，並
      在還款時加計利息交付原告，因至八十七年四月底時借貸金額已達二百餘萬元
      ，丙○○遂要求被告戊○○出具借據，會算借款金額無誤後，被告戊○○隨即
      於借據上簽名蓋章。被告戊○○嗣後向丙○○佯稱欲辦理印鑑證明，請求交還
      存摺、印章數日，丙○○遂於八十七年五月二日將存摺、印章委由營業員江明
      珠交予被告戊○○、乙○○，被告戊○○、乙○○於八十七年五月四日即至台
      新銀行將其存款領取殆盡，而被告己○○、甲○○欲騙回借據未果，被告乙○○、庚○○則至台證公司拍桌子叫罵營業員要賣被告戊○○全部之股票。足見
      被告戊○○自八十七年二月至四月間係以借貸之名詐騙原告代理人丙○○交付
      錢財。
（二）承前，被告以不法行為侵害原告之財產權及名譽權，構成共同侵權行為，分述
      如下：
    1.被告戊○○自八十七年二至四月間，陸續假借貸之名，騙取原告代理人丙○○
      交付原告之金錢，造成原告受有財產上損害二百十三萬六千七百九十三元。再
      者，被告己○○、乙○○、庚○○、甲○○另共同基於為被告戊○○脫免債務
      之故意，而以詐騙之手段共同不法侵害原告之財產，被告乙○○陪同戊○○騙
      回被告戊○○提供原告做為質物之存摺、印章，旋即至銀行將被告戊○○帳戶
      中款項領取殆盡，被告己○○、甲○○相偕欲騙回前開借據未果，被告戊○○
      、乙○○、庚○○至台證公司大拍桌子怒罵營業員表示要賣股票，應與被告戊○○連帶對原告負侵權行為損害賠償責任，賠償二百十三萬六千七百九十三元
      。若被告戊○○不應依消費借貸契約返還借款，則應依民法第一百七十九條規
      定返還原告二百十三萬六千七百九十三元。
    2.被告戊○○、己○○隨後又為免其民事清償責任，竟對原告及丙○○、營業員
      江明珠提出偽證、偽文書等刑事告訴，誣指原告是詐欺惡犯，此部分業經台北
      地方法院檢察署檢察官為不起訴處分，構成以誣告手段侵害原告名譽權，造成
      原告心理及精神痛苦。其餘被告乙○○、庚○○、甲○○共同幫助被告戊○○
      侵害原告財產，亦造成原告心理、精神痛苦不堪。被告應依民法第一百九十五
      條規定連帶賠償原告慰撫金五十萬元。
    3.為此爰本於共同侵權行為之法律關係，依民法第一百八十四條第一項前段、第
      一百八十五條、第一百九十五條規定請求被告負連帶損害賠償責任，另本於不
      當得利之法律關係請求被告戊○○返還所受利益，而聲明請求被告連帶給付二
      百六十三萬六千七百九十三元及自起訴狀繕本送達翌日起至清償日止，按年息
      百分之五計算之利息。
（三）對被告抗辯所為之陳述：
    1.八十七年三、四月被告戊○○向原告借貸金錢買賣股票，期間有借有還，原告
      直至八十七年七月二十一日於台北地檢署應訊時，始知遭被告以誣告之不法手
      段侵害原告名譽、以不法手段侵害原告財產權，於此之前尚以為與被告戊○○
      間僅單純借貸糾紛，因此侵權行為損害賠償請求之時效，應自斯時起算，尚未
      罹於時效。
    2.被告戊○○於刑事案件審理中即承認借據之真正，茲竟又予以否認。
    3.被告戊○○八十七年三月至四月之借款期間完全係自行買賣股票，隨時知曉其
      帳戶內狀況，同時亦確實每日領取交易細表，另其始終無法提出資金來源，更
      突顯出其買賣股票之二百餘萬元均係向原告借貸：
      (1)被告戊○○向丙○○取得存摺、印章後，即於八十七年五月四日協同被告乙○○至台新銀行城東分行總行提領被告戊○○帳戶內之六十六萬元殆盡。但
        該六十六萬元資金為八十七年四月三十日賣出四筆股票所得（資賣工礦十張
        為四月四日買入、另資賣工礦十張為四月九日買入、資賣國化二張為四月十
        三日買入、現賣國化三張為四月二十七日買入），核對該四日之買入資金，
        係由原告四月十三日、四月十五日、四月二十九日分別轉帳借予被告戊○○
        之三十九萬五千元、四十五萬元及二十八萬五千元，合計一百二十三萬元，
        遠大於六十六萬元，此係被告戊○○、乙○○共同以詐騙之不法行為，侵害
        原告財產六十六萬元。
      (2)被告戊○○認為該八十七年五月間遭原告所扣押之股票為其所有，並於八十
        七年五月四日偕同被告乙○○、被告庚○○至台證公司怒罵營業員，並強行
        出賣該批股票，故知被告等人已將此批假扣押之股票視為己有。但經查證此
        批股票為八十七年四月十三日、二十四日、二十七日及二十九日買入之國化
        、智邦等股票，買入金額為一百四十二萬四千八百八十九元，惟核對此批股
        票之買入資金，全部由原告處於四月十五日、二十一日、二十七日及二十九
        日分別轉帳借予被告戊○○四十五萬元、一百零三萬一千五百元、二十八萬
        五千元、四十二萬零五十元，被告戊○○確有自原告處獲得資金以支應股款
        之事實。
      (3)被告己○○於鈞院八十八年訴字第一五二號刑事案件應訊時，所列出被告戊○○之資金明細，將三月十七日、四月九日（應為四月十日）、四月十七日
        三筆資金二十五萬元、六萬五千元及十二萬五千元計入為被告戊○○所有。
        但經查證：
        三月十七日之資金二十五萬元，為丙○○託江明珠現金存入被告戊○○帳
          戶。
        四月十日之資金六萬五千元亦同，為原告帳戶當天領款二十五萬元，其中
          六萬五千元存入被告戊○○帳戶，其他十八萬五千元支領現金作其他用途
          。
        四月十七日資金十二萬五千元，為原告帳戶當天領款二十三萬五千元，其
          中十二萬五千元元存入被告戊○○帳戶，其他十一萬元支領現金。
        被告庚○○又附和被告戊○○之說法，於刑事庭上表示其等將現金存入被
          告戊○○帳戶買股票，並非實在，可知被告戊○○、己○○、庚○○確有
          侵害原告財產四十四萬元。
    4.被告戊○○對原告所提詐欺等告訴，已經不起訴處分確定；同時對原告之子丙○○之告訴案，亦已經不起訴處分且再議駁回確定。另台灣台北地方法院檢察
      署八十九年偵字第一四七一二號將被告戊○○、己○○以誣告罪提起公訴在案
      。
    5.原告為二十七年二月四日出生，目前無職業，大湖農校畢業，年收入約五十萬
      元，有不動產位於台北縣汐止市○○街二０四巷九號。
三、證據：提出股票交易流程圖、客戶歷史交易報表、原告帳戶款項進出明細、台北
    市建築師開業證書、借貸統計表、借據、告訴狀、臺灣臺北地方法院檢察署檢察
    官八十七年度偵字第一○一一四號不起訴處分書、臺灣臺北地方法院八十八年度
    訴字第一五二號刑事判決書、股票餘額明細表、免交割戶交易明細對帳單、存摺
    節本、筆錄、戊○○開戶資料、承諾書及委託買賣證券受託契約、台證證券松山
    分公司客戶歷史交易記錄、戊○○買賣股票種類明細表、臺灣臺北地方法院檢察
    署檢察官八十八年度偵字第二三三三七號不起訴處分書、分戶帳、表揚狀、台北
    市政府工務局函、戊○○股票盈虧統計表、臺灣高等法院院八十八年度上訴字第
    二九三八號刑事判決書、臺灣臺北地方法院檢察署檢察官八十九年度偵字第一四
    七一二號起訴書、臺灣臺北地方法院九十年度訴字第一一六九號刑事判決書、各
    類所得扣繳暨免扣繳憑單、股利憑單、土地及建物所有權狀。
乙、被告方面：
一、聲明：原告之訴及假執行之聲請均駁回，如受不利判決願供擔保，請准宣告免為
    假執行。
二、陳述：
（一）被告不同意原告追加被告庚○○。
（二）原告主張被告於八十七年二月至四月間侵害其權利，卻遲於八十九年七月十八
      日始提出訴訟，已罹於侵權行為損害賠償請求權二年之時效。
（三）原告主張被告戊○○自八十七年二月至四月間佯借貸之名，騙取原告代理人丙○○交付原告之金錢，造成其受有財產上之損害二百十六萬三千七百三十九元
      ，惟原告已就就同一金額、同一借貸事實，另行依消費借貸關係訴請被告戊○○給付，現正繫屬於最高法院，顯屬重複起訴。
（四）營業員江明珠雖經鈞院刑事庭判決無罪，但已由檢察官提起上訴由高等法院審
      理中，該無罪判決尚未確定。另丙○○在該刑事案件中偽證稱被告戊○○簽署
      借據向其借款等不實情節，經被告戊○○提出偽證告訴。
（五）原告依侵權行為之規定主張權利，惟未就五位被告分別如何符合侵權行為構成
      要件，及各被告等之行為分別造成原告如何之損失，加以舉證、說明，僅泛稱
      被告等「共同」侵害原告權利應連帶賠償云云，另原告所主張不當得利請求權
      ，並未詳述其構成要件並予舉證。況實際上自原告處取得款項之人為江明珠，
      並非被告戊○○。
（六）被告戊○○國小畢業，無收入、不動產。被告己○○高中畢業，無收入、不動
      產。被告乙○○為公司職員，大專畢業，年收入八十六萬四千一百二十一元，
      無不動產。被告甲○○為公司職員，高中畢業，年收入三十六萬元，無不動產
      。被告庚○○大專畢業，無收入、不動產。
三、證據：提出臺灣臺北地方法院八十七年度訴字第二三四一號民事判決書、臺灣高
    等法院八十八年度上字第三九一號民事判決書、上訴狀、檢察官上訴書、臺灣臺
    北地方法院檢察署檢察官八十九年度偵字第一四七一二號不起訴處分書、臺灣高
    等法院九十年度上更字第一八七號民事判決書、各類所得扣繳暨免扣繳憑單。
丙、本院依職權查詢臺灣高等法院九十二年度上訴字第五一二號被告戊○○、己○○
    誣告案件刑事判決書。
    理  由
甲、程序方面：
一、依民事訴訟法第二百五十三條規定：「當事人不得就已起訴之事件，於訴訟繫屬
    中，更行起訴。」，此為民事訴訟法上所謂一事不再理之原則，所謂同一事件，
    必同一當事人，就同一訴訟標的，而為訴之同一聲明，若此三者有一不同，即不
    得謂為同一事件，不受本條規定禁止更行起訴之拘束。被告固然抗辯：原告已就
    與本件起訴主張之同一金額、同一借貸事實，另行依消費借貸關係訴請被告戊○○給付，現正繫屬於最高法院，顯屬重複起訴等語。然查，原告在前訴訟係本於
    消費借貸契約之法律關係，訴請被告戊○○返還借款，而聲明請求被告戊○○給
    付二百十九萬一千五百五十元及法定遲延利息之情，與本件訴訟係本於侵權行為
    及不當得利之法律關係而為請求，二者訴訟標的法律關係並不相同，此自卷附之
    臺灣臺北地方法院八十七年度訴字第二三四一號民事判決書、臺灣高等法院八十
    八年度上字第三九一號民事判決書（見本院卷第一宗第四十頁至第六十一頁）記
    載即可得知。是以，被告此部分所辯與前開法條規定不符，而無理由，原告本件
    起訴並無違反更行起訴之規定，應可准許。
二、又請求之基礎事實同一者，縱於訴狀送達後，原告仍得將原訴變更或追加他訴，
    無須得被告同意，此觀民事訴訟法第二百五十五條第一項第二款規定自明。所謂
    請求之基礎事實同一，係指變更或追加之訴與原訴之主要爭點有其共同性，各請
    求利益之主張在社會生活上可認為同一或關連，而就原請求之訴訟及證據資料，
    於審理繼續進行在相當程度範圍內具有同一性或一體性，得期待於後請求之審理
    予以利用，俾先後兩請求在同一程序得加以解決，避免重複審理，進而為統一解
    決紛爭者，即屬之。原告起訴時係以戊○○、己○○、乙○○、甲○○為被告，
    主張被告己○○、乙○○、甲○○共同基於為被告戊○○脫免債務之故意，而以
    詐騙之手段共同不法侵害原告之財產，被告乙○○陪同戊○○騙回被告戊○○提
    供原告做為質物之存摺、印章，旋即於八十七年五月四日至銀行將被告戊○○帳
    戶中款項領取殆盡，被告己○○、甲○○相偕欲騙回前開借據未果，被告戊○○
    、乙○○至台證公司大拍桌子怒罵營業員表示要賣股票，其等成立共同侵權行為
    等語，而聲明請求被告戊○○、己○○、乙○○、甲○○連帶給付二百六十三萬
    六千七百九十三元及自起訴狀繕本送達翌日起至清償日止，按年息百分之五計算
    之利息等語。嗣於九十年六月四日以準備書(四)狀（見本院卷第二宗第三頁至第二
    十八頁）追加庚○○為被告，主張庚○○於八十七年五月四日陪同被告乙○○、
    戊○○至台證公司大拍桌子恫嚇強行要賣股票，應與被告戊○○構成共同侵權行
    為，應負連帶損害賠償責任等語。核其主張之基礎事實均為八十七年五月四日在
    台證公司所發生之侵權行為事實，在社會生活上可認為相關連，且就原請求之訴
    訟及證據資料，於審理繼續進行在相當程度範圍內具有一體性，依首揭法條規定
    ，應准許其為訴之追加。
乙、得心證之理由：
一、原告起訴主張：原告、被告戊○○與原告之子丙○○均係台證公司開戶買賣股票
    之客戶，原告之股票事務及金錢往來均大多委由丙○○代為處理。被告戊○○於
    八十七年二月至四月間陸續向原告借款共七百九十二萬九千五百六十元，除已還
    款五百七十九萬二千七百六十七元，尚有餘款二百十三萬六千七百九十三元及利
    息五萬四千七百五十七元未清償，被告戊○○並將其存摺、印章交予丙○○保管
    以為質物，並在還款時加計利息交付原告，嗣於八十七年四月底被告戊○○應丙○○要求會算借款金額無誤後，隨即出具借據並在其上簽名蓋章。惟被告戊○○
    竟向丙○○佯稱欲辦理印鑑證明，請求交還存摺、印章數日，丙○○遂於八十七
    年五月二日將存摺、印章委由營業員江明珠交予被告戊○○、乙○○，被告戊○○、乙○○於八十七年五月四日即至台新銀行將其存款領取殆盡，而被告己○○
    、甲○○欲騙回借據未果，被告乙○○、庚○○則至台證公司拍桌子叫罵營業員
    要賣被告戊○○全部之股票，足見被告戊○○自八十七年二月至四月間係以借貸
    之名詐騙原告代理人丙○○交付錢財。被告上述行為乃故意不法行為侵害原告之
    財產權及名譽權，構成共同侵權行為，應依民法第一百八十四第一項前段、第一
    百八十五條規定連帶賠償原告二百十三萬六千七百九十三元。若被告戊○○不應
    依消費借貸契約返還借款，則依民法第一百七十九條規定應返還原告二百十三萬
    六千七百九十三元。再者，被告戊○○、己○○為免其民事清償責任，竟對原告
    提出偽證、偽文書等刑事告訴，誣指原告是詐欺惡犯，後經台北地方法院檢察署
    檢察官為不起訴處分，此係構成以誣告手段侵害原告名譽權，造成原告心理及精
    神痛苦。其餘被告乙○○、庚○○、甲○○共同幫助被告戊○○侵害原告財產，
    亦造成原告心理、精神痛苦不堪。被告應依民法第一百九十五條規定連帶賠償原
    告慰撫金五十萬元。為此本於共同侵權行為請求被告負連帶損害賠償責任，另本
    於不當得利之法律關係請求被告戊○○返還所受利益，而聲明求為判決被告連帶
    給付二百六十三萬六千七百九十三元及自起訴狀繕本送達翌日起至清償日止，按
    年息百分之五計算之利息等語。
二、被告則以：原告侵權行為損害賠償請求權已罹於二年之時效不得行使，況實際上
    自原告處取得款項之人為江明珠，並非被告戊○○。又原告並未舉證證明被告之
    行為有構成共同侵權行為或成立不當得利等語，資為抗辯。
三、原告主張原告、被告戊○○與原告之子丙○○均係台證公司開戶買賣股票之客戶
    ，原告之股票事務及金錢往來均大多委由丙○○代為處理之事實，為被告所不爭
    執，而堪為採信。
四、原告又主張被告戊○○於八十七年二月至四月間陸續向其借款共七百九十二萬九
    千五百六十元，除已還款五百七十九萬二千七百六十七元，尚有餘款二百十三萬
    六千七百九十三元及利息五萬四千七百五十七元未清償，被告戊○○並將其存摺
    、印章交予丙○○保管以為質物，且於八十七年四月出具借據，惟嗣竟向丙○○
    佯稱欲辦理印鑑證明，而使丙○○誤於八十七年五月二日將存摺、印章委由營業
    員江明珠交予被告戊○○、乙○○，被告戊○○、乙○○於同年五月四日即至台
    新銀行將其存款領取殆盡，而被告己○○、甲○○欲騙回借據未果，被告乙○○
    、庚○○則至台證公司拍桌子叫罵營業員要賣被告戊○○全部之股票；再者，被
    告戊○○、己○○復以誣告手段侵害原告名譽權等事實，雖提出股票交易流程圖
    、客戶歷史交易報表、原告帳戶款項進出明細、借貸統計表、借據為證。然為被
    告所否認，並以右開情詞置辯。是本件爭執之重點如下：(一)原告主張被告有前述
    行為而侵害其財產權，應負共同侵權行為損害賠償責任，是否有理由？
    (二)被告戊○○應否依民法第一百七十九條規定返還原告二百十三萬六千七百九十
    三元之不當得利？(三)原告以被告戊○○、己○○對其提出偽證、偽造文書等刑事
    告訴，後經台北地方法院檢察署檢察官為不起訴處分，是否為以誣告之手段侵害
    原告名譽權，而應依民法第一百九十五條第一項規定給付慰撫金？(四)原告主張被
    告乙○○、庚○○、甲○○共同幫助被告戊○○侵害其財產，造成精神上痛苦，
    亦應連帶給付慰撫金五十萬元，有無依據？現分述如下：
（一）原告主張被告共同侵害其財產權而應負共同侵權行為責任乙節，並未予證明，
      此部分請求尚屬無據：
    1.原告主張被告戊○○自八十七年二月起至四月間陸續佯稱欲向其借貸，實際上
      乃係欲詐取原告代理人丙○○交付原告之錢財乙節，係以借貸統計表、借據、
      借貸明細表（見本院卷第一宗第十七頁、第十八頁及本院卷第二宗第六十頁）
      為證。被告則否認戊○○有向原告借款及原告有交付金錢之事實。經詳閱該借
      貸統計表、借貸明細表，係原告自行製作統計被告戊○○向其借款之日期、金
      錢者，就此部分主張事實原告仍須提出其他相關證據以為證明。至於原告提出
      之借據固有記載被告戊○○向其借款二百十九萬一千五百五十元等語，然並未
      載明原告已將此等金錢交付被告戊○○，故據此尚難認為原告主張其經由代理
      人丙○○交付金錢與被告戊○○為可採信。
    2.次查，原告提出之股票交易流程圖、客戶歷史交易報表、股票餘額明細表、免
      交割戶交易明細對帳單、戊○○開戶資料、承諾書及委託買賣證券受託契約、
      台證證券松山分公司客戶歷史交易記錄、戊○○買賣股票種類明細表、分戶帳
      、戊○○股票盈虧統計表等，僅能證明被告戊○○有在台證公司從事股票交易
      買賣之行為，但仍無從證明原告、被告戊○○間有金錢款項往來之事實。
    3.至於原告主張被告戊○○曾將存摺、印章交付予丙○○保管，以擔保借款債務
      之返還乙節，業經被告戊○○到場陳述其係將存摺、印章交予營業員江明珠保
      管等語（見本院八十九年十月十二日言詞辯論筆錄，卷第一宗第一百二十頁）
      ，就此部分事實，亦未見原告提出其他相關證據以資佐證。加以，原告陳稱被
      告戊○○曾向丙○○佯稱欲辦理印鑑證明，請求交還存摺、印章數日，丙○○
      遂於八十七年五月二日將存摺、印章委由營業員江明珠交予被告戊○○、乙○○等情，亦未提出證據相佐。至於被告戊○○、乙○○縱有原告所述在八十七
      年五月四日至台新銀行將被告戊○○帳戶中存款領取殆盡之行為，亦屬被告戊○○自己處分金錢之範疇，尚難謂有侵害原告財產權或金錢情事。
    4.末查，原告所述被告己○○、甲○○欲騙回被告戊○○書立之借據未果，被告
      乙○○、庚○○則至台證公司拍桌子叫罵營業員要賣被告戊○○全部之股票乙
      節，迄未提出證據加以證明。
    5.綜上，原告主張被告有侵權行為之事實，然均未能盡其舉證責任以證明其所主
      張事實為真實，其以被告有共同侵害其財產權之共同侵權行為，而請求其等連
      帶賠償二百十三萬六千七百九十三元，顯屬無據，不應准許。
（二）被告戊○○無須依民法第一百七十九條規定返還原告二百十三萬六千七百九十
      三元之負不當得利返還責任：
    1.依民法第一百七十九條規定：「無法律上之原因而受利益，致他人受損害者，
      應返還其利益。雖有法律上之原因，而其後已不存在者，亦同。」，不當得利
      須以無法律上之原因而受利益，致他人受損害為其成立要件。被告已否認有自
      原告處收受金錢（見本院卷第一宗第三十八頁），原告既然主張被告戊○○收
      受其交付之金錢，受有二百十三萬六千七百九十三元之利益，成立不當得利而
      請求返還，除須證明被告戊○○受領該等金錢為無法律上原因外，尚須就其已
      為給付之事實負舉證責任。
    2.至於兩造間另有臺灣臺北地方法院檢察署檢察官八十七年度偵字第一○一一四
      號詐欺刑事案件、被告戊○○及己○○被訴誣告刑事案件，各受理該等案件之
      檢察署檢察官、法院，對於原告、被告戊○○間金錢往來事實均有予以認定，
      有相關不起訴處分書、刑事判決書（見本院卷第二宗第一百八十五頁至第一百
      八十六頁、本院卷第三宗第八十二頁至第八十五頁）足參。但依最高法院六十
      九年台上字第二六七四號判例意旨所述：「刑事判決所認定之事實，於獨立之
      民事訴訟，固無拘束力，惟民事法院就當事人主張之該事實，及其所聲明之證
      據，仍應自行調查斟酌，決定取捨，不能概予抹煞。」，本院仍不受各該刑事
      判決認定事實之拘束，而在斟酌兩造全辯論意旨及調查證據之結果，自可為與
      刑事判決相異之認定。
    3.如前(一)1.所述，原告已未能證明被告戊○○有收受金錢總計二百十三萬六千七
      百九十三元之事實堪屬存在，是其主張被告戊○○受有二百十三萬六千七百九
      十三元之利得，應負不當得利返還責任，亦無理由。
（三）被告戊○○對原告提出偽證、偽造文書等告訴，後經台北地方法院檢察署檢察
      官為不起訴處分，係以誣告之手段侵害原告名譽權，應依民法第一百八十四條
      第一項前段、第一百九十五條第一項規定給付慰撫金：
    1.被告抗辯原告此部分損害賠償請求權已罹於民法第一百九十七條第一項所定二
      年時效而不得行使等語。然依該項規定：「因侵權行為所生之損害賠償請求權
      ，自請求權人知有損害及賠償義務人時起，二年間不行使而消滅。」，所謂知
      有損害，非僅指單純知有損害而言，其因而受損害之他人行為為侵權行為，亦
      須一併知之，若僅知受損害及行為人，而不知其行為之為侵權行為，則無從本
      於侵權行為請求賠償，時效即無從進行。
    2.經查，被告戊○○係於八十七年五月十八日向臺灣臺北地方法院檢察署對原告
      提出詐欺及偽造文書告訴，有告訴狀在卷可證（見本院卷第一宗第一百六十五
      頁）。次經臺灣臺北地方法院檢察署以八十七年度偵字第一○一一五號受理後
      ，原告至八十七年七月二十一日始第一次接受訊問，亦有訊問筆錄足稽（見本
      院卷第一宗第三百三十三頁），此時原告方知悉被告戊○○對其提出詐欺、偽
      造文書之告訴，其請求權時效即應自此時開始進行。而原告係在八十九年七月
      十八日提起本件訴訟，自未罹於前述二年時效，被告此部分抗辯尚屬無據。
    3.原告指陳被告己○○為脫免被告戊○○所負民事清償責任，竟對其提出偽證、
      偽造文書等刑事告訴，誣指原告是詐欺惡犯，以誣告手段侵害其名譽權等語，
      此為被告所否認。經查，被告己○○僅係前開臺灣臺北地方法院檢察署八十七
      年度偵字第一○一一五號詐欺案件中，告訴人即被告戊○○之告訴代理人，其
      在該案件所為之陳述均係經由被告戊○○所轉述，並非該詐欺等告訴之發動者
      ，有筆錄（見本院卷第一宗第一百九十一頁）可證。被告己○○縱有指訴虛偽
      之事實，亦難認有誣告之故意，此外，原告復未能就此部分事實提出證據以為
      佐證，所述實無足採。
    4.又原告所述被告戊○○以虛指不實之事實對其向檢察官提出詐欺、偽造文書等
      告訴，該案件業經不起訴處分確定，有前開臺灣臺北地方法院檢察署檢察官八
      十七年度偵字第一○一一四號不起訴處分書在卷可參，並為兩造所不爭執。
    5.按因故意或過失，不法侵害他人之權利者，負損害賠償責任，民法第一百八十
      四條第一項前段定有明文。民法上名譽權之侵害，關於名譽有無受損害，應以
      社會上對個人評價是否貶損作為判斷之依據，苟其行為足以使他人在社會上之
      評價受到貶損，不論其為故意或過失，均可構成侵權行為，其行為不以廣佈於
      社會為必要，僅使第三人知悉其事，亦足當之；又誣告行為對於被誣告人之名
      譽，亦大都有所妨礙，故誣告罪之內容，已將妨害名譽之犯罪吸收在內（最高
      法院院二十六年滬上字第二號判例參照）。是行為人故意虛構事實，向司法機
      關為犯罪之訴追，致他人名譽受有損害者，係利用司法機關有追訴犯罪之職權
      ，以侵害他人權利，自屬侵權行為。
    6.卷查，被告戊○○對原告、江明珠所提告訴內容略為：江明珠曾向被告戊○○
      表示欲為其做假帳、合夥做股票，且要求被告戊○○將存摺、印章交付江明珠
      保管，八十七年四月二十七日江明珠持借據一紙交其簽字以向金主借款，被告
      戊○○不疑有他而簽名其上，未料竟遭原告聲請假扣押等語，有告訴狀可稽（
      見本院卷第一宗第一百六十五頁）。次查，被告戊○○向有在台證公司為股票
      買賣交易，已於上開(一)2.說明甚詳，所為之股票交易均係親自處理，並未有與
      江明珠合夥之事實，亦有原告提出之筆錄（見本院卷第一宗第一百八十七頁、
      第一百九十二頁至第一百九十四頁）記載被告戊○○自陳有融資買賣股票、買
      賣股票內容等均係由其自行決定等情綦詳。又被告戊○○在告訴狀中已陳稱有
      在借據上簽名一事，而其對江明珠所提出之背信、偽造文書告訴亦經臺灣高等
      法院以八十八年度上訴字第二九三八號刑事判決無罪確定，有刑事判決書可參
      （見本院卷第二宗第一百六十頁至第一百六十六頁），並為兩造所不爭執，足
      見，其上述告訴內容與事實不符。矧被告戊○○竟將江明珠、原告同列為刑事
      被告，而提起上述詐欺、偽造文書告訴，應屬故意虛構事實而向司法機關為犯
      罪之訴追行為。加以，其所犯誣告罪嫌亦經本院九十年度訴字第一一六九號、
      臺灣高等法院九十二年度上訴字第五一二號誣告案件判決有罪在案，現正向最
      高法院提起上訴中，有各該刑事判決書可稽，並為被告所不爭執。綜此，堪認
      原告主張被告戊○○以誣告之方式侵害其名譽為可採信，被告戊○○應對原告
      負侵權行為損害賠償責任。
    7.又按不法侵害他人之身體、健康、名譽、自由、信用、隱私、貞操，或不法侵
      害其他人格法益而情節重大者，被害人雖非財產上之損害，亦得請求賠償相當
      之金額，民法第一百九十五條第一項前段規定甚明。非財產上之損害賠償為民
      事損害賠償之一脈，因之，非財產上損害賠償亦當然採賠償全部損害之原則。
      故而計算損害之大小時，應依附賠償權利人感受痛苦之諸因素而計算，乃當然
      之結果。又所謂相當金額之計算，應以實際加害之情形、被害人所受精神上痛
      苦之程度、賠償權利人之身分地位、經濟能力，並斟酌賠償義務人之經濟狀況
      、可歸責之程度等定之。經查，原告為二十七年二月四日出生，目前無職業，
      大湖農校畢業，年收入約五十萬元，有不動產位於台北縣汐止市○○街二０四
      巷九號，有各類所得扣繳暨免扣繳憑單、股利憑單、土地及建物所有權狀可參
      。其次，被告戊○○抗辯其係國小畢業，無收入、不動產，為原告所不否認。
      復參酌原告主張其因被告之行為而午夜夢迴不時驚醒，受有心理及精神上痛苦
      其程度等一切情狀，認原告所請求之金額以十萬元為相當，逾此部分之請求則
      難認正當。
（四）原告主張被告乙○○、庚○○、甲○○共同幫助被告戊○○侵害其財產，造成
      精神上痛苦，亦應連帶給付慰撫金五十萬元，並無依據：
      按以受精神上之損害（即非財產上之損害）為原因請求賠償者，限於法律有特
      別規定者始得為之，原告雖本於民法第一百九十五條而為請求，然該條得請求
      非財產上損害者限於受侵害之權利為身體、健康、名譽、自由、信用、隱私、
      貞操或其他人格法益情節重大者，尚不及於財產權，因此，財產權受侵害，法
      並無明文得請求給付慰撫金之情形。原告此部分請求顯乏依據，不予准許。
五、綜前所述，原告本於民法第一百八十四條第一項前段、第一百八十五條、第一百
    九十五條，主張其財產權受侵害，請求被告負連帶侵權行為損害賠償責任，及本
    於民法第一百七十九條規定請求被告戊○○返還不當得利，均無理由。至其依民
    法第一百八十四條第一項前段、第一百九十五條第一項前段，主張被告戊○○侵
    害其名譽權，應賠償非財產上損害，給付慰撫金十萬元部分，應屬有據。從而，
    原告本於侵權行為之法律關係，請求被告戊○○給付十萬元及自起訴狀繕本送達
    翌日即八十九年七月二十七日起至清償日止按年息百分之五計算之利息，為有理
    由，應予准許，至超逾部分，則難謂有據，應予駁回。
六、本件為判決之基礎已臻明確，兩造其餘之陳述及所提其他證據，於判決之結果無
    影響，亦與本案之爭點無涉，自無庸逐一論述，併此敘明。
丙、假執行之宣告：
    本件所命被告給付之金額未逾五十萬元，爰依民事訴訟法第三百八十九條第一項
    第五款規定依職權宣告假執行。被告戊○○陳明願供擔保，聲請免為假執行，合
    於法律規定，爰酌定相當之擔保金額宣告之。原告其餘假執行之聲請，因訴之駁
    回而失所依據，不予准許。
丁、結論：
    本件原告之訴為一部有理由，一部無理由，依民事訴訟法第七十九條、第三百八
    十九條第一項第五款、第三百九十二條第二項，判決如主文。
中　　　華　　　民　　　國　　九十三　　年　　　三　　　月　　二十六　　日
                              民事第三庭  法  官    賴錦華
正本係照原本作成
如對本判決上訴，須於判決送達後廿日內向本院提出上訴狀
中　　　華　　　民　　　國　　九十三　　年　　　三　　　月　　二十六　　日
                                          書記官    林桂玉
